臺灣高雄地方法院民事裁定
108年度消債更字第402號
聲  請  人  吳翠華  
0000000000000000

代  理  人  何明諺律師
上列當事人因消費者債務清理事件聲請更生，本院裁定如下：
    主  文
聲請人吳翠華自中華民國一百零九年三月二十四日下午四時起開
始更生程序。
命司法事務官進行本件更生程序。
    理  由
一、聲請意旨略以：伊無力清償債務，曾於民國108年9月9日向
    本院聲請調解債務清償方案，惟調解不成立。又伊未經法院
    裁定開始清算程序或宣告破產，爰聲請更生等語。
二、按債務人不能清償債務或有不能清償之虞者，得依本條例所
    定更生或清算程序，清理其債務。債務人無擔保或無優先權
    之債務總額未逾新臺幣（下同）12,000,000元者，於法院裁
    定開始清算程序或宣告破產前，得向法院聲請更生。法院開
    始更生程序之裁定，應載明其年、月、日、時，並即時發生
    效力。法院裁定開始更生或清算程序後，得命司法事務官進
    行更生或清算程序，必要時得選任律師、會計師或其他適當
    之自然人或法人一人為監督人或管理人。消費者債務清理條
    例（下稱消債條例）第3條、第42條第1項、第45條第1項及
    第16條第1項分別定有明文。
三、經查：
  ㈠聲請人前於108年9月9日向本院聲請調解債務清償方案，經本
    院108年度司消債調字第460號受理，於同年月30日調解不成
    立，聲請人並於同日以言詞聲請更生等情，業經本院調閱上
    開調解卷宗核閱無訛。
  ㈡次查，聲請人於106年及107年度申報所得均為0元，名下無財
    產，勞工保險於99年8月6日退保，其全球人壽保單曾於103
    年10月29日借款26,000元，扣除借款本息及墊繳保險費本息
    後有解約金470元，另友邦人壽於105年2月7日因未繳納續期
    保費而停效，現無保險金債權。又聲請人自陳聲請更生前兩
    年全職照顧重病之父親吳道禮，收入來源係兄弟姊妹每月支
    付聲請人8,000元，嗣父親於108年5月16日歿，聲請人領取
    新光人壽保險死亡給付82,800元（稱均用於喪葬費用）及辦
    理拋棄繼承在案，並自108年6月起兼職打工，每月薪資約為
    17,000元，同年9月起則於晁旭股份有限公司擔任餐廳晚班
    外場服務員，以時薪150元計，每月底薪14,000元、全勤1,0
    00元，領取現金，據其自行提出之薪資明細表所載108年9月
    至11月分別為15,461元、15,825元、15,195元，合計46,481
    元，平均每月收入為15,494元（計算式：46,481÷3＝15,494
    ，本件均係採四捨五入計算），未領取社會局補助等情，此
    有財產及收入狀況說明書（調解卷第4頁）、債權人清冊（
    調解卷第5頁）、財團法人金融聯合徵信中心前置協商專用
    債權人清冊（調解卷第7至8頁）、信用報告（調解卷第10頁
    ）、財政部高雄國稅局106年及107年度綜合所得稅各類所得
    資料清單及總歸戶財產查詢清單（調解卷第11至13頁）、勞
    工保險被保險人投保資料表（調解卷第14頁）、高雄市政府
    社會局社會福利資訊料查詢表（本案卷第9至11頁）、戶籍
    謄本（本案卷第13頁）、在職證明（本案卷第14頁）、臺灣
    高雄少年及家事法院108司繼字第2918號通知（本案卷第15
    頁）、存摺（本案卷第16至21頁）、商業保險投保資料查詢
    結果表（本案卷第27頁）、全球人壽保險股份有限公司函（
    本案卷第28至29頁）、薪資明細表（本案卷第38頁）、友邦
    人壽保險股份有限公司函（本案卷第41頁）等在卷可參。而
    本院依職權就聲請人之薪資資料函詢晁旭股份有限公司未獲
    回覆（參本案卷第36頁送達證書），則在查無聲請人有其他
    收入來源之情形下，佐以其現年58歲且無投保勞工保險，10
    6、107年度均無申報所得紀錄，本院認以最近3個月之每月
    收入計算平均月收入應能反映其現收入水準，而以每月15,4
    94元作為核算其現在償債能力之基礎，堪認妥適。
  ㈢關於聲請人個人日常必要支出部分，聲請人陳稱與胞弟吳俊
    寬一家同住，由吳俊寬之配偶李碧君承租房屋，每月房租8,
    000元，聲請人分攤4,000元交付予吳俊寬，此有房屋租賃契
    約書（承租人為李碧君）及吳俊寬出具證明書在卷可稽（本
    案卷第22頁、第39頁）。按債務人必要生活費用，以最近一
    年衛生福利部或直轄市政府所公告當地區每人每月最低生活
    費一點二倍定之，消債條例第64條之2第1項定有明文。本院
    參酌衛福部社會司所公告109年度高雄市最低生活費標準為1
    3,099元。又該最低生活費用之標準，係照當地最近1年平均
    每人消費支出60％，依其基準之家庭收支調查報告調查表格
    式所示有關經常性支出之調查項目，其原即包括利息支出、
    食品、衣著、房租及水費、電費、醫療保健、交通、娛樂、
    教育等基本生活需求。本院認在聲請人並無特殊需求，應以
    此最低生活費之1.2倍即15,719元認係其個人必要生活費用
    。聲請人於調解程序陳稱每月個人支出為13,000元（見調解
    卷第27頁反面），低於本院計算之基準，尚屬合理。
  ㈣綜上所述，以聲請人現每月收入15,494元為其償債能力基準
    ，扣除個人必要生活費13,000元後，餘2,494元，而聲請人
    目前負債總額為2,565,118元（參調解卷第29頁，包含：台
    新銀行、華南銀行、聯邦銀行），扣除全球人壽保險解約金
    470元，以聲請人每月所餘按月攤還結果，需約85年【計算
    式：（2,565,118－470）÷2,494÷12＝85.7】始能清償完畢，
    應認其已不能清償債務。此外，聲請人無擔保或無優先權之
    債務總額未逾12,000,000元，且無消債條例第6條第3項、第
    8條或第46條各款所定駁回更生聲請之事由存在，則聲請人
    聲請更生為有理由，應予准許，爰命司法事務官進行本件更
    生程序。
四、依消債條例第11條第1項、第45條第1項，裁定如主文。
中　　華　　民　　國　　109 　年　　3 　　月　　24　　日
                  民事庭　法　官　賴寶合
以上正本係照原本作成。
本裁定不得抗告。
中　　華　　民　　國　　109 　年　　3 　　月　　24　　日
                          書記官  胡美儀